最　高　行　政　法　院　裁　定
　　　　　　　　　　　　　94年度裁字第00753號
抗　告　人　甲○○
上列抗告人因與相對人財政部臺灣省南區國稅局間綜合所得稅事
件，對於中華民國92年11月28日高雄高等行政法院92年度簡字第
225號裁定提起抗告，本院裁定如下︰
　　主  文
抗告駁回。
抗告訴訟費用由抗告人負擔。
　　理  由
一、按抗告法院認抗告為不合法或無理由者，應為駁回抗告之裁
    定。
二、本件抗告人民國89年度綜合所得稅結算申報，原申報儲蓄投
    資特別扣除額新臺幣（下同）270,000元，經相對人核定為
    2,654元，據以核算補徵稅額14,776元，該核定稅額繳款書
    並於92年1月13日送達抗告人。抗告人因認該稅額繳款書之
    程式有違法瑕疵，致徵稅程序欠缺明確，乃提起訴願，遭決
    定駁回。抗告人提起本件訴訟，除請求撤銷訴願決定及原處
    分（抗告人主張稅額繳款書程式違法瑕疵部分，原審另以判
    決駁回，抗告人提起上訴，由本院93年度簡上字第33號予以
    審理。），並請求相對人准許其申報儲蓄投資特別扣除額27
    0,000元。經原審裁定以抗告人提起訴願，僅就系爭核定稅
    額繳款書之程式為爭議，至對於相對人所核定之儲蓄特別投
    資扣除額部分，則未予爭執。其復提起本件訴訟，請求相對
    人准許抗告人申報儲蓄投資特別扣除額27萬元，即屬未經復
    查及訴願程序而逕行提起行政訴訟，為不合法，予以駁回。
三、抗告意旨略以：（一）原審裁定指稱抗告人請求准許申報儲
    蓄投資特別扣除額27萬元屬未經復查及訴願程序，顯與事實
    不符，相對人91年3月2日第000000000號89年綜合所得稅核
    定通知書及89年度所得稅繳款書首先郵寄台北縣板橋市○○
    路28號住所，因搬遷送達不到，然轉送戶籍地址台南市○○
    街229號，但收到時已逾期，抗告人委託父親蘇得福向相對
    人承辦人傅春香口頭申請復查為第一次查該年度綜所稅申報
    投資特別扣除額27萬元，經相對人核定為2,645元發生爭議
    ，承辦人即將該繳款書收回辦理，遲延至民國91年12月間仍
    未答覆，抗告人查詢復查相對人92年4月10日答辯書自認抗
    告人之父，以電話查詢復查之事實，復查為第二次由該局稅
    務員林淑敏承辦受理，經復查後口頭答覆稱「股票不准扣除
    27萬元，並指示不服得提起訴願」云云，並將日期准展延至
    民國92年1月30日止。收到繳款書後再經抗告人再次到該局
    申請復查由林淑敏受理仍稱股票不准扣除，不服得提起訴願
    等云云，顯然違反89年綜合所得稅結算申請書第7項扣除額
    第4款之規定「87年12月31日以前之儲蓄投資記名股票或集
    保股票特別扣除額．．．合計全年未超過27萬元，得全數扣
    除之規定」，抗告人口頭申請復查時已將前揭規定之扣除額
    主張准扣。為復查程序階段，抗告人於92年2月2日提起訴願
    書聲明申請復查並預繳半數，依法提起訴願書，因儲蓄投資
    特別扣除係法定，已經復查程序階段主張外，再於同年4月
    28日向財政部提起補述函，主張抗告人89年度綜合所得稅核
    定書登載股票均屬87年12月31日以前儲蓄投資之股票符合前
    揭之規定准予扣除27萬元，相對人置之不理，訴願決定並無
    審理釋明人民權益何在？顯有違誤。所謂申請復查，法並無
    規定書面為之，況且相對人亦無限制書面復查為之，抗告人
    依照一般慣例，以口頭申請復查而相對人受理，應屬合法程
    序，茍抗告人申請復查，非以扣除額受有利益，何須申請復
    查，訴願之理？何須行政訴訴訟？顯見原審裁定有違經驗法
    則，草率偏頗未加詳審，理由與事實矛盾顯有違誤，難以甘
    服等語。
四、本院查：按「納稅義務人對於核定稅額通知書之處分如有不
    服，應依規定格式，明理由，連同證明文件，依左列規定
    ，申請復查：一、依核定稅額通知書所載有應納稅額或應補
    徵稅額者，應於繳款書送達後，於繳納期間屆滿翌日起算30
    日內，申請復查。．．．」為稅捐稽徵法第35條第1項第1款
    所明定。足見申請復查為要式行為，應以書面為之，抗告人
    既自承僅以口頭申請復查，於法已有未合，又其提起訴願，
    訴願書主旨記載：「為不服財政部台灣省南區國稅局89年度
    綜合所得稅核定稅額繳款書如附件（一）（甲○○），貴局
    以影印本及局長以影印章核與另附件（二）蘇俊憲正本繳款
    書上局長印章不相符，何者為真？且稅單編號第一、二聯與
    第三聯不一致，不相符，貴局補稅未以正本繳款書徵收，究
    竟國稅或私稅，難以分辨，發生疑義？徵稅程序瑕疵，欠缺
    明確，不當違法。次查89年度綜合所得稅何謂當年審核，怠
    延審核，顯有不當。．．．」等語，足見僅就系爭核定稅額
    繳款書之程式為爭議，亦有其訴願書附於原處分卷可稽，是
    原審裁定以其本件請求未經復查及訴願程序而逕行提起行政
    訴訟，為不合法，予以駁回，經核並無不合，其抗告難認有
    理由，應予駁回。
五、依行政訴訟法第104條、民事訴訟法第95條、第78條，裁定
    如主文。
中    華    民    國    94    年    4     月    28    日
                  第五庭審判長法  官　趙　永　康
                              法  官　鄭　淑　貞
                              法  官　黃　淑　玲
                              法  官　侯　東　昇
                              法  官  林　文　舟
以  上  正  本  證  明  與  原  本  無  異
中    華    民    國    94    年    4    月    29     日
　　　　　　　　　　　　　　　書記官　莊　俊　亨
